臺灣嘉義地方法院民事判決
110年度嘉小字第1125號
原      告  泰安產物保險股份有限公司嘉義分公司

法定代理人  陳森永  
訴訟代理人  吳倚丞  
            徐志誠  
被      告  王茂財  
上列當事人間請求損害賠償事件，本院於民國110年12月27日言
詞辯論終結，判決如下：
    主  文
被告應給付原告新臺幣23,606元，及自民國110年12月1日起至清
償日止，按年息百分之5計算之利息。
原告其餘之訴駁回。
訴訟費用新臺幣1,000元，其中新臺幣672元由被告負擔，其餘由
原告負擔。
本判決第1項得假執行。但被告如以新臺幣23,606元為原告預供
擔保，得免為假執行。
    事實及理由
一、被告經合法通知，無正當理由而不於調解期日到場，爰依民
    事訴訟法第436條之12第1項之規定，准到場原告之聲請，命
    即為訴訟之辯論，並依原告聲請由其一造辯論而為判決。
二、原告主張：
  ㈠被告駕駛車牌號碼000-0000號車輛（下稱肇事車輛），於民
    國110年7月7日6時46分許，行經嘉義縣○○鄉○○村○○○00號之3
    2旁，因倒車未依規定而與由原告所承保之被保險人一鋒電
    器工程有限公司所有、訴外人黃鉦詠駕駛之車牌號碼000-00
    00號車輛（下稱系爭車輛）發生擦撞，造成系爭車輛受損，
    經修復後支出修理費用新臺幣（下同）35,136元（含工資9,
    300元、烤漆12,000元、零件13,836元），原告已依保險契
    約理賠予被保險人，爰依保險法第53條、民法第184條第1項
    、第191條之2規定提起本件訴訟等語。
  ㈡並聲明：被告應給付原告35,136元，及自起訴狀繕本送達翌
    日起至清償日止，按年息百分之5計算之利息。
三、被告未於言詞辯論期日到場，亦未提出書狀，作何聲明或陳
    述。
四、本院之判斷：
  ㈠原告上開主張之事實，業據其提出理賠計算書、道路交通事
    故當事人登記聯單、道路交通事故現場圖、鈑噴估價單、結
    帳清單、車損維修照片、系爭車輛行照、駕駛人駕照、權利
    代位行使承諾書等件為證（本院卷第7至37頁），復有本院
    向嘉義縣警察局民雄分局調取之道路交通事故現場圖、道路
    交通事故調查報告表㈠㈡、調查筆錄、酒精測定紀錄表、車損
    暨道路全景照片等資料在卷可佐（本院卷第45至105頁），
    而被告經合法通知未到場爭執，也未提出任何有利於己之聲
    明、陳述或證據供本院審酌，是經本院調查前述證據之結果
    ，認為原告前述主張之事實應為真實。
  ㈡按因故意或過失，不法侵害他人之權利者，負損害賠償責任
    ；汽車、機車或其他非依軌道行駛之動力車輛，在使用中加
    損害於他人者，駕駛人應賠償因此所生之損害，民法第184
    條第1項前段、第191條之2本文分別定有明文。又按汽車倒
    車時，應顯示倒車燈光或手勢後，謹慎緩慢後倒，並應注意
    其他車輛及行人，道路交通安全規則第110條第2款亦有明定
    。再按被保險人因保險人應負保險責任之損失發生，而對於
    第三人有損失賠償請求權者，保險人得於給付賠償金額後，
    代位行使被保險人對於第三人之請求權，但其所請求之數額
    ，以不逾賠償金額為限，保險法第53條第1項定有明文。經
    查，依據被告於警方調查本件車禍經過時陳稱：我駕駛BHN-
    2231號自小客貨車沿嘉76線直行往江厝店方向行駛，因突然
    發現有農具忘記拿，遂在事故地點前倒車欲迴轉，倒車至一
    半時發現系爭車輛欲從我後方直行，後來即與系爭車輛發生
    碰撞等語（本院卷第59頁），足認本件事故係因被告駕駛肇
    事車輛於倒車之過程未注意後方狀況所致，是被告就本件事
    故之發生，自應負全部過失責任。又被告倒車不慎之過失行
    為與系爭車輛受損害間，具有相當因果關係，被告自應對系
    爭車輛所有人即一鋒電器工程有限公司負侵權行為損害賠償
    責任。而原告既已依保險契約支付所承保之系爭車輛修復費
    用35,136元，是原告自得於其賠償金額範圍內代位一鋒電器
    工程有限公司行使對被告之損害賠償請求權。
  ㈢惟按不法毀損他人之物者，被害人得請求賠償其物因毀損所
    減少之價額，民法第196條第1項亦有明文。而民法第196條
    所謂因毀損減少之價額，得以修復費用為估定之標準，但以
    必要者為限，例如修理材料以新品換舊品應予折舊，最高法
    院77年度第9次民庭會議決議闡釋甚明。依行政院所頒固定
    資產耐用年數表及固定資產折舊率表，ㄩ【非運輸業用客車
    】之耐用年數為5年，依平均法計算其折舊結果（即以固定
    資產成本減除殘價後之餘額，按固定資產耐用年數表規定之
    耐用年數平均分攤，計算折舊額），每年折舊率為5分之1，
    並參酌營利事業所得稅查核準則第95條第6項規定「固定資
    產提列折舊採用定率遞減法者，以1年為計算單位，其使用
    期間未滿1年者，按實際使用之月數相當於全年之比例計算
    之，不滿1月者，以1月計」。經查，系爭車輛出廠時間為10
    3年12月，有原告提出的系爭車輛行照在卷可稽（本院卷第3
    5頁），迄本件車禍發生時即110年7月7日，已使用逾5年，
    則零件扣除折舊後之修復費用估定為【計算方式：殘價＝取
    得成本÷（耐用年數＋1）即13,836÷(5+1)＝2,306】，另烤漆1
    2,000元及工資9,300元則無需折舊，故本件原告得請求被告
    賠償系爭車輛維修必要費用應為23,606元【計算式：2,306+
    9,300+12,000】。逾此範圍之請求，為無理由，應予駁回。
五、綜上所述，原告本於侵權行為及保險法代位權之法律關係，
    請求被告給付23,606元及自起訴狀送達翌日即110年12月1日
    （本院卷第111頁）起至清償日止，按年息百分之5計算之利
    息，為有理由，應予准許；逾此部分之請求，則無理由，應
    予駁回。
六、本判決原告勝訴部分，係適用小額程序所為被告敗訴之判決
    ，依民事訴訟法第436條之20規定，應依職權宣告假執行。
    並依同法第392條第2項規定，職權宣告被告如預供擔保，得
    免為假執行。
七、訴訟費用負擔之依據：依民事訴訟法第79條及同法第436條
    之19條第1項規定，確定本件訴訟費用額為第一審裁判費1,0
    00元，應由兩造依其勝敗比例分擔，即被告負擔672元【計
    算式：23,606÷35,136×1,000≒672（小數點以下四捨五入）
    】，餘由原告負擔。
中　　華　　民　　國　　111 　年　　1 　　月　　10　　日
                  臺灣嘉義地方法院嘉義簡易庭
                                  法　官　周欣怡
以上正本係照原本作成。
如對本判決上訴，須於判決送達後20日內向本庭（嘉義市文化路
308之1號）提出上訴狀（均須按他造當事人之人數附繕本）。如
委任律師提起上訴者，應一併繳納上訴審裁判費。
民事訴訟法第436條之24第2項規定：對小額程序之第一審裁判之
上訴或抗告，非以其違背法令為理由，不得為之。
中　　華　　民　　國　　111 　年　　1 　　月　　10　　日
                                  書記官  葉芳如